【裁判字號】    99,訴,2929
【裁判日期】    990908
【裁判案由】    債務人異議之訴
【裁判全文】
臺灣臺北地方法院民事判決      99年度訴字第2929號
原      告  甲○○
訴訟代理人  胡坤佑律師
被      告  合作金庫商業銀行股份有限公司
法定代理人  丙○○
訴訟代理人  乙○○
上列當事人間債務人異議之訴事件，本院於民國九十九年八月二
十三日言詞辯論終結，判決如下：
    主  文
本院民事執行處九十九年度司執字第三六一九二強制執行事件對
原告之財產所為之強制執行程序應予撤銷。
訴訟費用由被告負擔。
    事實及理由
一、原告起訴主張被告於民國八十二年間以本院八十一年度票速
    字第一○七五九號民事裁定為執行名義，向本院聲請強制執
    行，經本院以八十二年度執字第三九七五號程序為強制執行
    ，後於八十四年六月五日發給債權憑證結案，嗣被告又以上
    開債權憑證為執行名義聲請為強制執行，經本院分別於八十
    七年六月十八日以八十七年度民執乙字第八八○○號執行程
    序、九十年六月五日以九十年度民執辛字第一一七八一號執
    行程序及於九十七年一月九日以九十七年民執辛字第三五八
    八號執行程序均執行均無結果。現被告再以上開債權憑證向
    本院聲請強制執行，經本院以九十九年度司執字字第三六一
    九二執行程序為強制執行，而於九十九年四月二十八日發給
    禁止原告收取對訴外人美聯建設股份有限公司之薪資債權及
    對川源貿易有限公司租金債權之執行命令，並查封原告所有
    之門牌號碼為臺北市○○路一二七巷二八號三樓房屋與坐落
    基地（即臺北市○○區○○段一小段一六四之十二號土地，
    權利範圍萬分之一○九七），現上開執行程序尚未終結。然
    被告以本院八十一年票速字第一０七五九號民事裁定聲請本
    院就原告之財產為強制執行後，於九十年六月五日執行無結
    果後，遲至九十七年間才再度聲請為強制執行即上開第三五
    八八號強制執行程序，其間已經相距六年半之久，依據票據
    法第二十二條第一項、第一百二十條第二項之規定，已逾本
    票三年時效期間，故被告再於九十九年間聲請對原告之財產
    為強制執行，依據強制執行法第十四條第一項之規定「執行
    名義成立後，如有消滅或妨礙債權人請求之事由發生，債務
    人得於強制執行程序終結前，向執行法院對債權人提起異議
    之訴」，原告爰依據強制執行法第十四條第一項提起本件債
    務人異議之訴，求為判決如主文第一項所示。被告對於原告
    之主張並不爭執，然辯稱其已另行本於消費借貸關係對原告
    提起訴訟，但迄今尚未判決確定。
二、經查：
（一）被告持本院八十二年度執字第一五七０九號債權憑證為執
      行名義，聲請對原告之財產為強制執行，經本院受理即本
      院九十九年度司執字第三六一九二號執行程序，後於九十
      九年四月二十八日發給禁止命令即禁止原告收取對美聯建
      設股份有限公司之薪資債權及對川源貿易有限公司租金債
      權，並查封原告所有之上開不動產，迄今執行程序尚未終
      結。
（二）被告前對本票之共同發票人即原告與訴外人連振傑、呂俊
      昌聲請對本票准許強制執行，經本院以八十一年度票速字
      第一０七五九號民事裁定准許在案，被告持上開確定裁定
      為執行名義聲請對原告及連振傑、呂俊昌之財產為強制執
      行，經本院八十二年度執字第三九七五號對連振傑執行受
      償部分債權，其餘未能全部執行部分發給債權憑證，之後
      被告陸續聲請強制執行，於八十七年六月十八日、九十年
      六月五日經本院以八十七年度執字第八八００號、九十年
      度執字一一七八一號執行程序執行無結果。
    以上事實，為兩造所不爭執，並經本院依職權調閱本院九十
    九年度司執字第三六一九二號執行卷宗，審查無誤，應屬實
    在。
三、按票據上之權利，對匯票承兌人及本票發票人，自到期日起
    算；見票即付之本票，自發票日起算；三年間不行使，因時
    效而消滅。未載到期日者，視為見票即付，票據法第二十二
    條第一項、第一百二十條第二項有明文規定，查被告所持有
    之原告所簽發之本票，其上未記載到期日，此有本院八十一
    年度票速字第一０七五九號裁定可稽，故依據上開法文之規
    定，應視為見票即付，對於本票發票人之票據上權利，應自
    發票日起算三年間不行使，因時效而消滅。復按消滅時效因
    開始執行行為或聲請強制執行而中斷；時效中斷者，自中斷
    之事由終止時，重行起算，民法第一百二十九條第二項第五
    款及第一百三十七條第一項固分別定有明文，惟消滅時效完
    成後，如債權人依原執行名義或債權憑證聲請法院再行強制
    執行時，亦不生中斷時效或中斷事由終止重行起算時效之問
    題。據此，被告以上開民事裁定為執行名義，於九十年六月
    五日因強制執行無結果雖同時生時效中斷後重行起算之效力
    ，然被告遲至九十七年間始再次以上開裁定為執行名義，聲
    請對原告之財產為強制執行即本院九十七年度執字第三五八
    八號強制執行程序，然依據上開法文之規定與說明，被告對
    原告之上開本票權利，自九十年六月五日重行起算後，業已
    罹於三年時效而歸於消滅，被告於請求權時效消滅後縱使再
    聲請強制執行，亦不生時效中斷之效力，從而原告主張被告
    對於原告之本票權利已經罹於時效而歸於消滅，應屬有據。
    至被告雖辯稱已另行本於消費借貸關係對原告提起訴訟云云
    ，然此與上開本票權利與上開執行程序之執行名義並無關聯
    ，被告對於原告之財產是否得本於其餘執行名義為強制執行
    ，與認定被告得否以上開執行名義對原告之財產為強制執行
    ，兩者並不相涉。按執行名義成立後，如有消滅或妨礙債權
    人請求之事由發生，債務人得於強制執行程序終結前，向執
    行法院對債權人提起異議之訴，強制執行法第十四條第一項
    前段有明文規定，從而原告本於上開法文之規定提起本件債
    務人異議之訴，請求撤銷對於原告財產之強制執行，為有理
    由，應予准許。
據上論結，本件原告之訴為有理由，依民事訴訟法第七十八條，
判決如主文。
中    華    民    國    99   年    9     月     8     日
                  民事第四庭    法  官  匡偉
以上正本係照原本作成
如對本判決上訴，須於判決送達後二十日內向本院提出上訴狀
中    華    民    國    99   年    9     月     8     日
                                書記官  巫玉媛

司法院資訊處製作；財團法人民間司法改革基金會備份。
